【裁判字號】    95,訴,770
【裁判日期】    950804
【裁判案由】    殺人未遂
【裁判全文】
臺灣板橋地方法院刑事判決               95年度訴字第770號
公  訴  人  臺灣板橋地方法院檢察署檢察官
被      告  丙○○
                    （另案在臺灣彰化監獄執行中）
指定辯護人  本院公設辯護人  乙○○
上列被告因殺人未遂案件，經檢察官提起公訴（九十五年度偵字
第二六○號），本院判決如下：
    主  文
本件公訴不受理。
    理  由
一、公訴意旨略以：被告丙○○因不滿位在臺北縣新莊市○○○
    路三十八巷二號全家便利商店店員甲○○之服務，竟基於殺
    人之不確定故意，於民國九十四年十二月二十一日上午二時
    四十五分許，在上址，持菜刀在商店內砍殺甲○○之頭、頸
    、肩部，幸甲○○以手挌擋得宜，而未砍中，當甲○○閃躲
    至角落之際，丙○○復持刀射向甲○○，致陳建腹部受傷流
    血，丙○○旋為店內不詳客人壓制，為警據報到場查獲，並
    扣得丙○○所有之前述菜刀一把，因認被告係犯刑法第二百
    七十一條第二項、第一項之殺人未遂罪嫌等語。
二、訊據被告於本院審理時固坦承於上揭時、地，持菜刀向告訴
    人甲○○頸部揮砍後，將菜刀丟向告訴人腹部之事實，惟堅
    決否認有何殺人之犯意，辯稱：其在上開便利商店購物後，
    想更換東西，店員甲○○不讓伊換，且口氣不好，跟伊吵起
    來，伊就回家拿菜刀，打算要嚇唬他，沒有要殺死他的意思
    等語。經查：
  (一)被告於上揭時地向告訴人購物後，反覆三次欲更換所購物品
    ，因不滿告訴人之服務態度，遂返家取出菜刀前往上開便利
    商店，質問告訴人「剛剛在嗆什麼」，隨後以菜刀朝告訴人
    頭部左側揮砍，告訴人旋以手挌擋被告之手肘，並抓住被告
    之左手往櫃檯撞，被告遂後退，將菜刀丟向告訴人腹部，告
    訴人之左腹部因此遭刀背刮到而受有擦傷之傷害等情，業據
    被告於本院審理時供承不諱，復經證人即告訴人甲○○於偵
    查及本院審理時結證詳確（見偵查卷第七十頁、本院九十五
    年七月二十一日審判筆錄第三頁以下），並有告訴人受傷之
    照片二幀在卷可憑（見偵查卷第二十三頁）。
  (二)按殺人未遂與傷害罪之區別，即在下手加害之時，有無殺意
    為斷，即被告在主觀上有無奪取被害人性命之預見與欲望。
    至於被害人受傷之部位、傷痕之多寡、被告所持之兇器、犯
    罪之動機等，均為法院參考之重要資料，但並非唯一絕對之
    標準（最高法院二十年非字第一○四號、四十四年台上字第
    三七三號、五十一年台上字第一二九一號判例意旨參照）。
    查本件被告係因向告訴人購物後，欲更換所購物品，不滿告
    訴人之服務態度，遂持菜刀質問告訴人「剛剛在嗆什麼」，
    隨後以菜刀朝告訴人頭部左側揮砍，再將菜刀丟向告訴人腹
    部，致告訴人之左腹部受有擦傷之傷害，俱如前述，足見被
    告與告訴人之間係因退換貨品之細故而生爭執，彼此間並無
    深仇大恨及利害關係；且被告係將菜刀直接丟向告訴人腹部
    ，告訴人之頭、手均未受傷，而被告將菜刀丟向告訴人腹部
    之後，並無進一步之攻擊行動，在告訴人將菜刀撿起放在櫃
    檯後方之際，被告亦未趨前與告訴人搶奪菜刀，此據證人甲
    ○○於本院審理時證述明確，告訴人於偵查中並證稱：感覺
    上被告是在恐嚇伊，應該沒有意思要殺死伊等語（見偵查卷
    第七十頁）；再者，告訴人受傷後並未就醫，而觀諸上開告
    訴人受傷之照片，告訴人所受之擦傷，傷勢尚屬輕微，可徵
    被告將菜刀丟向告訴人腹部時，並非猛力為之，否則告訴人
    所受之傷勢當不僅如此，由上各情綜合以觀，實難認被告有
    欲致告訴人於死之殺人動機及犯罪決意。則被告因不滿告訴
    人之服務態度，而與告訴人發生爭執，因情緒控制不當遽而
    持刀傷害告訴人，其行為固然失當，但究不致於驟然萌生殺
    人之故意。從而，綜合被告行為時各項情狀，堪認被告雖有
    傷害告訴人之行為，惟確無殺死告訴人之主觀犯意。是以核
    被告所為，應係犯刑法第二百七十七條第一項之傷害罪。公
    訴人雖認被告涉犯同法第二百七十一條第二項、第一項之殺
    人未遂罪，惟基本社會事實相同，起訴法條應予變更。
三、按告訴乃論之罪，告訴人於第一審辯論終結前得撤回其告訴
    ；又告訴經撤回者，應諭知不受理之判決，刑事訴訟法第二
    百三十八條第一項、第三百零三條第三款分別定有明文。本
    件被告所犯刑法第二百七十七條第一項之傷害罪，依同法第
    二百八十七條前段之規定，須告訴乃論。而被害人於本院審
    理時當庭表示撤回告訴，記明在卷（見同上本院審判筆錄第
    十二頁），自應諭知不受理之判決。
據上論斷，應依刑事訴訟法第三百零三條第三款，判決如主文。
本案經檢察官溫祖德到庭執行職務。
中    華    民    國    95    年    8     月    4     日
                  刑事第九庭  審判長法  官  樊季康
                                    法  官  連育群
                                    法  官  張筱琪
以上正本證明與原本無異
如不服本判決應於送達後十日內向本院提出上訴狀
                                    書記官  廖舜宜
中    華    民    國    95    年    8     月    4     日


司法院資訊處製作；財團法人民間司法改革基金會備份。
